【裁判字號】    96,訴,1609
【裁判日期】    970109
【裁判案由】    違反毒品危害防制條例
【裁判全文】
臺灣彰化地方法院刑事判決              96年度訴字第1609號
公  訴  人  臺灣彰化地方法院檢察署檢察官
被      告  甲○○
上列被告因違反毒品危害防制條例案件，經檢察官提起公訴（96
年度毒偵字第4015號），本院依簡式審判程序判決如下：
    主  文
甲○○施用第一級毒品，累犯，處有期徒刑拾月。
    犯罪事實
一、甲○○前於民國89年間，因竊盜案件，經臺灣高等法院臺中
    分院以90年度上易字第1694號判決處有期徒刑8 月確定，經
    送監執行，於91年11月19日縮短刑期期滿執行完畢。又於89
    年間，因施用毒品案件，經本院以89年度毒聲字第1323號裁
    定送觀察、勒戒後，因評定認無繼續施用傾向，於89年3 月
    27日執行完畢釋放，並由臺灣彰化地方法院檢察署檢察官以
    89年度毒偵字第1216、1605號為不起訴處分確定。又於92年
    間因施用毒品案件，經臺灣彰化地方法院檢察署檢察官提起
    公訴並聲請強制戒治，強制戒治部分經本院以92年度毒聲字
    第2142號裁定令入戒治處所施以強制戒治，嗣於93年1 月9
    日因毒品危害防制條例修正報結釋放，起訴部分則由本院以
    92年度訴字第1355號判決判處應執行有期徒刑1 年3 月確定
    ，又於93年間，因施用毒品、竊盜案件，分別經臺灣高等法
    院臺中分院以93年度上訴字第1571號判決、本院以93年度易
    字第789 號判決處有期徒刑1 年8 月、4 月確定，上開3 案
    嗣另定其應執行刑為有期徒刑3 年2 月確定，甫於96年6 月
    5 日因縮短刑期假釋出監。仍不知警惕，於假釋期間內，又
    基於施用第一級毒品海洛因之犯意，於96年7 月16日下午某
    時，在其位於彰化縣鹿港鎮頭庄巷119 號之住處內，將海洛
    因置於注射針筒內摻水混合後，以注射於體內之方式，施用
    海洛因1 次。嗣於96年7 月19日，經臺灣彰化地方法院檢察
    署觀護人定期通知其到場接受採集尿液送驗，結果呈嗎啡陽
    性反應，查悉上情。
二、案經臺灣彰化地方法院檢察署檢察官偵查起訴。
    理  由
一、按毒品危害防制條例就施用毒品者，僅限於「初犯」及「5
    年後再犯」二種情形，始應先經觀察、勒戒或強制戒治程序
    。倘被告於5 年內已再犯，經依法追訴處罰，縱其第3 次（
    或第3 次以上）再度施用毒品之時間，在初犯經觀察、勒戒
    或強制戒治執行完畢釋放5 年以後，已不合於「5 年後再犯
    」之規定，且因已於「5 年內再犯」，顯見其再犯率甚高，
    原實施觀察、勒戒或強制戒治，已無法收其實效，即應依毒
    品危害防制條例第10條處罰（參照最高法院95年度第7 次刑
    事庭會議決議意旨）。本件被告甲○○前於89年間，因施用
    毒品案件，經本院以89年度毒聲字第1323號裁定送觀察、勒
    戒後，因評定認無繼續施用傾向，於89年3 月27日執行完畢
    釋放，並由臺灣彰化地方法院檢察署檢察官以89年度毒偵字
    第1216、1605號為不起訴處分確定。又於92年間因施用毒品
    案件，經臺灣彰化地方法院檢察署檢察官提起公訴並聲請強
    制戒治，強制戒治部分經本院以92年度毒聲字第2142號裁定
    令入戒治處所施以強制戒治，嗣於93年1 月9 日因毒品危害
    防制條例修正報結釋放，起訴部分則由本院以92年度訴字第
    1355號判處有期徒刑1 年3 月確定；又於93年間，因施用毒
    品案件，經臺灣高等法院臺中分院以93年度上訴字第1571號
    判決處有期徒刑1 年8 月確定等情，有上開判決、臺灣高等
    法院被告前案紀錄表、臺灣高等法院在監在押全國紀錄表在
    卷可憑，是被告曾於觀察、勒戒執行完畢釋放後，5 年內再
    犯毒品危害防制條例第10條之罪，並經法院判處罪刑確定，
    復為本件施用第一級毒品之犯行經警查獲，依上開說明，自
    與前揭條例第20條第3 項之規定僅得適用於「5 年後再犯」
    之情形不合，本件公訴人逕行起訴，並無不合。
二、上揭犯罪事實，業據被告甲○○於本院審理時坦承不諱（見
    本院96年12月26日準備程序及審判筆錄），而被告於96年7
    月19日為臺灣彰化地方法院檢察署所採集之尿液，經檢驗呈
    嗎啡陽性反應，有臺灣彰化地方法院檢察署施用毒品犯受保
    護管束人尿液檢體監管紀錄表、中山醫學大學附設醫院檢驗
    科藥物檢測中心尿液檢驗報告、臺灣彰化地方法院檢察署施
    用毒品犯受保護管束人採尿報到編號表各1 紙（偵卷第4 至
    6 頁）附卷可稽，足認被告上開自白與事實相符，堪予採信
    。綜上，本件事證明確，被告犯行洵堪認定，應依法論科。
三、按海洛因為毒品危害防制條例第2 條第2 項第1 款所規定之
    第一級毒品，是被告施用海洛因之行為，核係犯毒品危害防
    制條例第10條第1 項施用第一級毒品罪。被告為供施用而持
    有該毒品之低度行為，應為施用之高度行為所吸收，不另論
    罪。被告前於89年間，因竊盜案件，經臺灣高等法院臺中分
    院以90年度上易字第1694號判決處有期徒刑8 月確定，經送
    監執行，於91年11月19日縮短刑期期滿執行完畢，有臺灣高
    等法院被告前案紀錄表可稽，被告於有期徒刑執行完畢5 年
    內又故意再犯本案之罪，為累犯，應依刑法第47條第1 項規
    定，加重其刑。爰審酌被告曾因施用毒品經送觀察、勒戒，
    仍未知警惕，於假釋期間再犯本案之罪，足見其雖經觀察、
    勒戒等治療程序，仍未徹底戒除惡習遠離毒害，顯未能善體
    國家設置觀察、勒戒機構，協助毒品施用者戒除毒害之良法
    美意，惟施用毒品本質上係戕害自身健康之行為，尚未嚴重
    破壞社會秩序或侵害他人權益，且本件施用海洛因之次數為
    1 次，暨其犯罪之動機、目的、所生危害及犯罪後坦承犯行
    態度良好等一切情狀，量處如主文所示之刑，以示懲儆。又
    本件被告犯罪時間非在96年4 月24 日 以前，不符合中華民
    國九十六年罪犯減刑條例之減刑條件，尚無從依上開條例減
    刑，附此敘明。
據上論斷，應依刑事訴訟法第273 條之1 第1 項、第299 條第1
項前段，毒品危害防制條例第10條第1 項，刑法第11條前段、第
47條第1 項，判決如主文。
本案經檢察官余建國到庭執行職務。
中    華    民    國    97    年     1    月     9    日
                  刑事第五庭    法  官  楊舒嵐
以上正本證明與原本無異。
如不服本判決，應於判決送達後10日內，向本院提出上訴書狀，
上訴書狀應「敘述具體上訴理由」，並按他造當事人之人數附繕
本。「切勿逕送上級法院」。
中    華    民    國    97    年    1     月    9     日
                                書記官  張木松
附錄論罪科刑法條：
毒品危害防制條例第10條第1項
施用第一級毒品者，處 6 月以上 5 年以下有期徒刑。


司法院資訊處製作；財團法人民間司法改革基金會備份。
